臺灣高等法院刑事裁定　　　　　　　　　　　　　　九十三年度聲再字第一九一號
　　再審聲請人　甲○○○
　　即受判決人
　　輔　佐　人　乙○○
右列聲請人因聲請再審案件，對於本院九十三年度上易字第四一三號，中華民國九十
三年四月十四日第二審確定判決（原審案號：臺灣板橋地方法院九十二年度易字第二
四九七號。起訴案號：臺灣板橋地方法院檢察署九十一年度偵字第一六九四一號），
聲請再審，本院裁定如左：
    主  文
再審之聲請駁回。
    理  由
一、聲請意旨略稱：
(一)、證人林玲芬稱：告訴人事發當時曾對被告說：「我哪有不要臉？我有搶你老公嗎
    ？」此應非正常人突遭陌生人辱罵時之言詞，此種突兀言詞，足認係李鳳英偕告
    訴人至被告身後準備挑釁圍毆被告前，為激起其義憤，告訴人經李鳳英事前告知
    與被告有上開之恩怨，並認李鳳英與告訴人二人對被告圍毆根本係預謀行為。
(二)、證人林玲芬證述：「從廚房出來，剛好聽到門口外面有吵雜聲就探頭去看，四個
    太太，一個牽著小孩走在最前面，：：後來我問門口的洗菜阿姨說怎麼回事：：
    」足認證人林玲芬並沒有親見被告將告訴人撞傷，是她杜撰「洗菜阿姨」看到的
    ，又證人張嘉文因牽著小孩走在最前面也不可能親見被告將告訴人撞傷，當時市
    場人潮擁擠，當時四人非並排而行（至少她還強調有一個牽著小孩走在最前面）
    ，現場行經之路人有十數人之眾，證人林玲芬與張嘉文早就經人指點而串證，並
    了解四人彼此關係，否則何以探頭只看到四人，而不是看到十四個人，為何沒有
    注意到有一個阿公走在後面（假設），而偏偏就只注意到有一個太太牽著小孩走
    在最前面呢？足見證人林玲芬滿口謊言，根本是在作偽證，此一明顯疑點，敢問
    地院與鈞院為何以又蓄意忽略不論？
(三)、檢察官起訴書中有重大謬誤：又況李鳳英背後有長眼睛？或是他習慣倒著走路？
    否則人走在前面，為何看到後面發生之事？事故若非況李鳳英說謊就是證人張嘉
    文說謊，二人證詞相互矛盾之處，地院與鈞院以仍都視而不見？原審與二審均應
    針對以上疑點，傳喚況李鳳英、邱瑞英、張嘉文及林玲芬等四人到庭調查，俾明
    真相為是，然而原審與二審卻怠於調查，除了誤導具狀人認罪（理由詳見以下(五)
    ），不斷要求具狀人與對方和解，對具狀人之答辯書（證一）內容完全不予理睬
    ，根本是未審已判，原審與二審不採信對被告有利的事證，也該說明不採的理由
    ，在調查證據上方未見瑕疵，構成刑事訴訟法第三百七十九條第十款「應於審判
    期日調查之證據而未予調查之違法」。
(四)、起訴檢察官顯有瀆職之實，原審及二審法院亦有瀆職之嫌：
(1)、起訴檢察官郭緯中在起訴書中任意捏造犯罪事實：(1)指陳被告與告訴人有宿怨，
    然被告與告訴人原根本素不相識。檢察官此舉非但使本案真正被害人（即被告）
    訴訟過程倍感煎熬，被迫誤導予所有承審法官先入為主的壞印象，最令人憤然不
    平及無奈的是，具狀人所有答辯之出發點，均只能挨打（防禦），不能還手（攻
    擊），檢察官郭緯中所為，顯已至少觸犯刑法第一二四條及刑法第一二五條一項
    三款之瀆職罪。另起訴檢察官品行不端，眾所週知，任何人可以「合理懷疑」其
    觸犯刑法第一二二條之罪責。
(2)、正常人犯罪，最應探索的便是作案動機，被告與告訴人既不相識，怎有可能去故
    意辱侮甚至傷害一個陌生人？按照告訴人陳述，三人係前後而非並排而行，被告
    怎知告訴人這位陌生人與況李鳳英是同夥人，被告既不知情，何來「遷怒」，又
    當時況李鳳英在場，被告若自不量力真要撞人，也該直接去撞宿仇況李鳳英若頭
    殼壞去放著況李鳳英不撞，真要遷怒也該去遷怒早已認識的張嘉文（如果張嘉文
    真有在場的話），何須淪落至「遷怒」於不相識的告訴人？地院真的是欲加之罪
    ，何患無辭？寫出如此荒誕判決理由，難道無瀆職之嫌？而高院判決書有句說的
    甚好，與地院之判決水平亦可說遙相呼應，提到「焉有人被推倒在地反罵無關第
    三人之理？」乃真知灼見也！高院既已明白這個道理，卻堅不採信具狀人當時行
    為乃正當防衛？仍認定具狀人公然侮辱之罪行事證明確，豈不自相矛盾？地院及
    鈞院此舉顯已構成刑事訴訟法第三百七十九條第十四款「判決不載理由或所載理
    由矛盾」之當然違法。
(五)、鈞院判決有判決不適用法則之違法：被告從未否認案發當時有被迫擦撞到告訴人
    ，具狀人也絕未承認有撞「傷」對方之情事，加以對方所謂之證人均未親見具狀
    人撞到告訴人（更別提是撞傷），敢問鈞院何以硬將「邱」受到之所謂「傷害」
    嫁禍到具狀人身上？如此斷案憑藉的事證究竟何在？
(六)、認本院判決有依法應於審判期日調查之證據而未予調查及上開違法理由提起再審
    。
二、按依據刑事訴訟法第四百二十條第一項第二款所謂原判決所憑之證物已證明其為
    虛偽者、同條項第三款受有罪判決之人，已證明其係被誣告者及同條項第五款參
    與原判決：：法官或參與偵查或起訴之檢察官，因該案件犯職務上之罪已經證明
    者：：足以影響原判決者，為理由聲請再審，依同條第二項規定，上述情形之證
    明，以經判決確定，或其刑事訴訟不能開始或續行非因證據不足者為限。又按刑
    事訴訟法第四百二十一條規定，不得上訴於第三審法院之案件，除前條規定外，
    其經第二審確定之有罪判決，如就足生影響於判決之重要證據漏未審酌者，亦得
    為受判決人之利益，聲請再審。所謂「足生影響於判決之重要證據漏未審酌」，
    係指當事人於第二審法院判決前，所提出之證物，足以影響、變更判決結果，而
    法院漏未審酌而言。如當事人所提出之證物，不足以影響判決結果，或第二審法
    院依調查之結果，本於論理法則、經驗法則，取捨證據後，認定事實者，則不包
    括之。
經查：
(一)、原確定判決認定被告過失傷害及公然侮辱罪，係以：
、告訴人指述受傷情形，並有中山綜合醫院診斷證明書乙紙附卷可資佐證，且證人
    張嘉文於偵查中證稱：「當時我走在最前（誤植為最後），『鳳』（即況李鳳英
    ）走在中間，『邱』（即告訴人）在最後，忽然聽到『邱』大叫你為何撞我，回
    頭一看『春」（即被告）騎腳踏車並大罵『邱』不要臉，『邱』拉著『春』之衣
    服理論，後來『春』就自行騎腳踏車走了。」；證人（即適於現場之民治街攤販
    ）林玲芬，亦於偵查中證稱：我有聽到騎腳踏車的人罵不要臉，另外三個女性帶
    著一位小孩，其中一位對『周』（即被告）說我又沒搶你的老公，為何罵我不要
    臉。『妹』（即被告）邊罵邊騎腳踏車離開。沒看到有打鬥之情況，後來我就回
    去做自己的事等語（見偵查卷第三十七頁背面）。認上開證人證言與告訴人指述
    內容，互核均為一致，與被告於原審自承：我有撞到他，但不是故意去撞他，我
    有罵告訴人不要臉，是因為他來打我我才罵他的，是車子不小心從後面撞到她，
    她轉過身就拉我車子往前推，我因此倒下去才罵她的等情亦相符合，認定被告有
    撞傷告訴人及辱罵告訴人之事實。
、被告雖與況李鳳英有宿怨，但被告不認識告訴人，且當時告訴人等三人係並非併
    排而行，被告無法得知告訴人係與被告有宿怨而行走在前況李鳳英之朋友，認無
    故意撞傷告訴人之動機，並採信被告辯稱當時市場人多擁擠，根本無法騎腳踏車
    故意撞人，撤銷原審認定被告故意傷害罪改判過失傷害罪。
、證人張嘉文於警詢時證稱：當時我在現場，我要講句公道話，才為此事作證。而
    另一證人林玲芬乃民治街攤販，亦證稱：當時我在工作場所臺北縣永和智光街四
    十七號的廚房出來，剛好聽到門口外面有吵雜聲就探頭去看等語，佐以被告已自
    承有撞到及罵告訴人之事，被告空言爭執證人不在場，證言不實在云云，並無足
    採。
(二)、綜上所述，本院原確定判決關於聲請人指述張嘉文、林玲芬證述，認足生影響於
    判決之重要證據並未漏審酌，且按第二審法院就案內所有證據本於調查所得心證
    ，分別定其取捨，而為事實之判斷，本屬其職權之行使，又證據之證明力，亦即
    證據之價值判斷，由第二審法院本其自由心證，依據證據法則，而為合理之判斷
    證據之證明力，係屬法院依職權之合法行使，本件聲請人所述理由，無非係就證
    據證明力再行爭執而已，則聲請人依刑事訴訟法第四百二十一條聲請再審，為無
    理由，應予駁回。
(三)、聲請人另主張證人張嘉文、林玲芬有串證，偽證；並認李鳳英與告訴人二人對被
    告圍毆根本係預謀行為；起訴檢察官、法官有涉嫌瀆職罪聲請再審理由及主張原
    審判決違背法令部分，核與刑事訴訟法第四百二十條第二項及其他聲請再審規定
    不符。
三、綜上所述，本件聲請再審均無理由，應予駁回。
據上論斷，應依刑事訴訟法第四百三十四條第一項，裁定如主文。
中      華  民    國       九十三     年      七        月     三十     日
                            臺灣高等法院刑事第二十三庭
                                審判長法  官  黃  瑞  華
                                      法  官  陳  坤  地
                                      法  官  王  淑  滿
右正本證明與原本無異。
不得抗告。
                                      書記官  陳  思  云
中      華  民    國       九十三     年      七        月     三十     日
